【裁判字號】    95,抗,722
【裁判日期】    951225
【裁判案由】    選任臨時管理人
【裁判全文】
臺灣臺北地方法院民事裁定              95年度抗字第722號
抗  告  人    甲○○
相  對  人    臺北市稅捐稽徵處信義分處
法定代理人    乙○○
上列當事人間選任臨時管理人事件，抗告人對於民國95年10月20
日本院95年度司字第671號民事裁定提起抗告，本院裁定如下：
    主    文
抗告駁回。
抗告程序費用新臺幣壹仟元由抗告人負擔。
    理    由
一、按股份有限公司董事會不為或不能行使職權，致公司有受損
    害之虞時，法院因利害關係人或檢察官之聲請，得選任一人
    以上之臨時管理人，代行董事長及董事會之職權。但不得為
    不利於公司之行為，公司法第208條之1第1項定有明文。又
    前項選任臨時管理人之聲請，應以書面表明董事會不為或不
    能行使職權，致公司有受損害之虞之事由，並釋明之，此為
    非訟事件法第183條第2項所明定。其立法意旨為：「公司因
    董事死亡、辭職或當然解任，致董事會無法召開行使職權，
    或董事全體或大部分均遭法院假處分不能行使職權，甚或未
    遭假處分之剩餘董事消極地不行使職權，致公司業務停頓，
    影響股東權益及國內經濟秩序，增訂本條，俾符實際」，是
    故，選任股份有限公司臨時管理人需在公司董事因自然（死
    亡）或法律（辭職或當然解任）之因素致無法召開董事會，
    或公司董事全體或大部分遭假處分不能行使職權而剩餘董事
    消極不行使職權等影響公司業務運作嚴重之情況下，且該董
    事會不為或不能行使職權致公司受有損害之虞時，始符合選
    任臨時管理人之要件。
二、抗告意旨略以：抗告人雖為台森國際股份有限公司（下稱台
    森公司）之股東及董事，惟董事職務業遭臺北市商業管理處
    於民國93年間解任，又抗告人投資事業不在少數，且為他事
    業之負責人（如鑫穗國際股份有限公司）或經理人（如懋台
    企業等），平日業務及管理事務極為繁碌，恐難善盡職責，
    且抗告人遭台森公司原董事長金懋晉不實告訴，尚在本院刑
    事庭審理中，為免治絲益棼，抗告人並不適任臨時管理人一
    職，為此請求廢棄原裁定。
三、經查：
    （一）台森公司依法登記之董事長金懋晉、董事甲○○、程
          綺麗及監察人張建昌，經臺北市政府於93年3月31日
          以北商二字第0933101050號函限期於93年5月2日前完
          成董事及監察人之改選及變更登記，惟逾期仍未依公
          司法第195條及第217條之規定為改選及變更之登記，
          於93年5月2日期限屆滿當然解任，因而無法組成董事
          會行使職權等情，業經相對人提出公司及分公司基本
          資料查詢、董事、監察人名單附卷可參（見原審卷第
          4頁、第12頁）。又台森公司積欠國家稅捐一節，亦
          有相對人提出之欠稅總歸戶查詢表附卷足稽（見原審
          卷第5頁、第6頁）。則因台森公司原董事全數當然解
          任，無法召開董事會，除有損相對人公法上之債權、
          有害國內之經濟秩序外，亦將因而使台森公司負擔更
          多之滯納金而影響股東權益致公司有受損害之虞，揆
          諸首揭說明，相對人聲請本院選任台森公司之臨時管
          理人，於法自屬有據。
    （二）由上開台森公司基本資料查詢可知，抗告人為台森公
          司最大股東及原董事，其對於台森公司之營運應知之
          甚詳，且抗告人居住於臺北市內，更便於處理台森公
          司與相對人間欠稅事宜，故選任抗告人擔任該公司之
          臨時管理人應較允當，至於抗告人所稱與台森公司原
          董事長金懋晉個人間之刑事訴訟要與本件無涉。從而
          ，原法院選任抗告人為臨時管理人，依法並無不合，
          抗告人執前詞指摘原裁定為不當，求予廢棄，為無理
          由，應予駁回。
四、據上論結，本件抗告為無理由，依非訟事件法第21條第2項
    、第24條第1項、第46條，民事訴訟法第495條之1第1項、第
    449條第1項，裁定如主文。
中    華    民    國    95    年    12    月    25    日
                  民事第三庭    審判長法  官  吳光釗
                                      法  官  詹駿鴻
                                      法  官  鄭佾瑩
以上正本係照原本作成。
如對本裁定再抗告，須以適用法規顯有錯誤，於裁定送達後十日
之不變期間內，向本院提出再抗告狀。
中    華    民    國    95    年    12    月    25    日
                                      書記官  方美雲


司法院資訊處製作；財團法人民間司法改革基金會備份。
